臺灣桃園地方法院刑事判決
111年度交簡上字第173號
上  訴  人  
即  被  告  李兆翊



上訴人即被告因過失傷害案件，不服本院民國111年4月12日所為
之110年度壢交簡字第338號刑事簡易判決（聲請簡易判決處刑書
案號：110年度偵字第4602號），提起上訴，本院管轄之第二審
合議庭判決如下：
    主  文
原判決撤銷。
李兆翊犯過失傷害罪，處拘役拾伍日，如易科罰金，以新臺幣
壹仟元折算壹日。
    事  實
一、李兆翊於民國109年8月7日晚間9時許，駕駛車牌號碼000－00
    00號自用小客車，沿桃園市桃園區大興西路1段往同安街方
    向行駛，於同日晚間9時35分（聲請書誤植為同日晚間9時38
    分）許，行經同市區大興西路1段191巷口前欲右轉彎駛入該
    巷弄時，本應注意行車遇有轉向等情況時，應預先顯示方向
    燈或手勢，及注意兩車併行之間隔，隨時採取必要之安全措
    施，且依當時天候晴、夜間有照明、路面鋪裝柏油而乾燥無
    缺陷、無障礙物、道路視距良好等情，亦無不能注意之情事
    ，仍疏未注意，未顯示右轉燈號即貿然右轉彎，適林政毅騎
    乘車牌號碼000－0000號普通重型機車沿大興西路1段同向往
    同安街方向直行駛至，因而兩車發生碰撞，致林政毅受有右
    側大腿及左側前臂未明示肌肉及肌腱扭傷之初期照護等傷害
    。李兆翊於肇事後，停留於肇事現場，於員警前往現場處理
    時當場承認為肇事人，自首而接受裁判。
二、案經林政毅訴由臺灣桃園地方檢察署檢察官偵查後聲請以簡
    易判決處刑。
    理  由
壹、程序部分本判決下述所引用被告李兆翊以外之人於審判外之
    陳述，檢察官及被告於本院審判期日調查證據時，對於該等
    證據之證據能力均無爭執，且迄於言詞辯論終結前亦未聲明
    異議，本院審酌上開言詞、書面陳述及作成時之情況，尚無
    違法不當及證明力明顯過低之瑕疵，而認為以之作為證據應
    屬適當，依刑事訴訟法第159 條之5第2 項、第1 項規定，
    均有證據能力。
貳、實體部分
一、認定事實所憑之證據及理由：
（一）上開犯罪事實，業據被告於本院準備程序及審判中坦承不
    　不諱，核與證人即告訴人林政毅於警詢及偵訊時之指述情
    　情節相符，並有臺北榮民總醫院桃園分院診斷證明書、道
      路交通事故調查報告表㈠、㈡、道路交通事故現場圖各1 份
      （見他字第8836號卷第11頁、21至24頁）、現場照片13張
      （見同上他字卷第37至43頁）、路口監視器檔案光碟1 片
      、當事人駕籍資料1 份（同上他字卷第34、35頁）、監視
      器畫面截圖4 張（見本院110年度壢交簡字第338號卷第47
      頁至第49頁）在卷可稽，是被告之自白有前揭各項證據足
      堪佐證，應認與事實相符，可以採信。
（二）按汽車行駛時，駕駛人應注意兩車併行之間隔，並隨時採
　　　取必要之措施；又汽車行駛至交岔路口，右轉彎時，應距
      交岔路口30公尺前顯示方向燈或手勢，換入外側車道，行
      駛至路口再行右轉，道路交通安全規則第94條第3項、第1
      02條第1項第4款分別定有明文。經查：被告李兆翊領有自
      用小客車之駕駛執照（見桃園地檢109年度他字第8836號
      卷第34頁），對於上開交通規則應知之甚詳，並附有此等
      注意義務，而依當時天候晴、夜間有照明、柏油路面乾燥
      、無缺陷及無障礙物、視距良好，並無不能注意之情事，
      有道路交通事故調查報告表㈠、道路交通事故現場圖各1紙
      、現場照片13張在卷可佐（見桃園地檢109年度他字第883
      6號卷第21頁、第23頁、第37頁至第43頁），被告卻疏未
      注意上開規定，於109年8月7日晚間9時許，駕駛車牌號碼
      000-0000號自用小客車，沿桃園市桃園區大興西路1段往
      同安街方向行駛，於同日晚間9時35分許，行經桃園市桃
      園區大興西路1段191巷口欲右轉時，被告既未顯示方向燈
      ，而斯時告訴人林政毅騎乘車牌號碼000-0000號普通重型
      機車沿桃園市桃園區大興西路1段同向往同安街方向直行
      駛至該處，告訴人之機車並非瞬間即至，若被告於往右偏
      行而欲右轉前，持續藉由右後照鏡注意其右側之行車動態
      ，當有充分時間發現告訴人在其右方騎乘機車，而得立即
      煞車停止右轉之行為，惟被告於駕駛自用小客車欲右轉前
      ，既未顯示方向燈，亦疏未注意其與告訴人所騎乘機車併
      行之間隔，以致未能立刻煞停即貿然右偏，有監視器畫面
      截圖4張在卷可佐（見本院110年度壢交簡字第338號卷第4
      7頁至第49頁），致告訴人見狀閃避不及，因而肇致本件
      事故，堪認被告就本件交通事故之發生為有過失甚明。
（三）本件車禍事故發生後，告訴人於事故後之109年8月10日前
      往臺北榮民總醫院桃園分院門診就診，並診斷受有右側大
      腿及左側前臂未明示肌肉及肌腱扭傷之初期照護等傷害，
      有臺北榮民總醫院桃園分院診斷證明書1紙在卷可佐（見
      桃園地檢109年度他字第8836號卷第11頁），而告訴人上
      開傷勢亦符合其因本案遭被告駕駛自用小客車撞擊倒地所
      可能造成之傷害，足認被告之過失行為與告訴人受傷之結
      果，有相當之因果關係。　　
（四）末依照監視器畫面截圖所示，被告駕駛上開自用小客車行
      經肇事路段時，既未顯示右轉方向燈，且被告與告訴人之
      車輛處於併行之狀態（見本院110年度壢交簡字第338號卷
      第49頁），被告即貿然右轉，未注意保持與右側車輛之車
      距，被告對於本件交通事故之發生具有過失甚明，已如前
      述，至於桃園市政府車輛行車事故鑑定會桃市鑑0000000
      案鑑定意見書（見本院110年度壢交簡字第338號卷第71頁
      至第74頁）之鑑定意見雖認告訴人自被告右側超越，始為
      本件車禍事故之肇事主因，然告訴人於警詢、偵訊時皆證
      稱其於上開事故發生之時間、地點，騎乘上開普通重型機
      車沿桃園市桃園區大興西路1段直行等語（見桃園地檢109
      年度他字第8836號卷第5頁、第31頁及反面），細譯上開
      監視器畫面截圖，告訴人始終沿著其行車方向前行，未見
      告訴人有何欲超越被告車輛之舉，且斯時被告車輛既未顯
      示方向燈，告訴人信賴被告車輛將持續前行，亦符常情，
      告訴人上開騎乘車輛之過程，並未有何違反交通規則之行
      為，是上開鑑定意見與本院依卷內事證綜合判斷之結果並
      不相符，為本院所不採，尚難單憑上開鑑定意見遽為被告
      有利之認定。
二、綜上各情所述，本案事證已經明確，被告前開過失傷害犯行
    堪予認定，應予依法論科。　　　
三、原判決撤銷之理由及科刑：
（一）原審以被告犯行事證明確，予以論罪科刑，固非無見。惟
      ：刑事審判旨在實現刑罰權之分配正義，故法院對於有罪
      被告之科刑，應符合刑罰相當之原則，使輕重得宜，罰當
      其罪。又刑法第57條所列各款情狀，為科刑輕重應審酌注
      意之事項，其中第10款所稱犯罪後之態度，係指被告犯罪
      後，因悔悟而力謀恢復原狀，或與被害人和解，賠償損害
      等情形而言，如達成民事和解，對被告之利益，自屬有重
      大關係之事項。查本件被告所為上開過失傷害犯行，於警
      詢時否認犯行，惟其業於本院審理中坦承犯行，並已與告
      訴人林政毅以新臺幣6,000元達成和解，並已履行完畢，
      有本院辦理刑事案件電話查詢紀錄表1份在卷可稽，另被
      告於原審判決後已徵得告訴人林政毅之諒解，此有刑事撤
      回告訴狀、本院辦理刑事案件電話查詢紀錄表各1份在卷
      可憑，故被告犯後態度已與原審判決時有所不同，此為原
      審判決所未及審酌，原審針對被告所犯前開過失傷害犯行
      所為量刑，即有未洽。
（二）上訴人即被告以其於原審判決後已與告訴人達成和解，希
      望判輕一點為由，原審量刑過重等語提起上訴，揆諸前揭
      說明，為有理由，自應由本院合議庭將原判決撤銷改判。
（三）核被告李兆翊所為，係犯刑法第284條前段之過失傷害罪
      。本件被告於肇事後留在現場，並於有偵查犯罪權限之機
      關或公務員知悉本件犯罪人之前，即員警前往現場處理時
      ，當場承認其為肇事人，並表示願意接受裁判，有桃園市
      政府警察局桃園分局桃園交通中隊道路交通事故肇事人自
      首情形紀錄表1紙在卷可參（見桃園地檢109年度他字第88
      36號卷第25頁），符合刑法第62條前段自首之規定，爰依
      法減輕其刑。
（四）爰以行為人之責任為基礎，審酌被告駕駛上開自用小客車
      之過失行為致使告訴人受傷，案發當時不論路況、視距均
      屬良好，被告駕駛車輛既未顯示方向燈亦未保持併行距離
      ，而肇致本案車禍，造成告訴人受有前述所載之傷勢，自
      應受相當程度之刑事非難，暨被告本件車禍之過失情節、
      過失程度、告訴人所受傷勢及量刑意見，兼衡被告事後已
      知悔悟，並已與告訴人達成和解，及已取得告訴人諒解，
      此有刑事撤回告訴狀、本院辦理刑事案件電話查詢紀錄表
      各1份在卷可參，犯後態度尚佳；並考量被告前有竊盜、
      公共危險之前案紀錄之素行、犯罪之動機、目的、手段，
      暨其於審理時自陳高中肄業之智識程度、擔任送貨司機、
      已婚、有3個小孩與母親須其撫養之家庭經濟狀況之生活
      狀況等一切情狀，量處如主文所示之刑，並諭知易科罰金
      之折算標準，以示懲儆。
據上論斷，應依刑事訴訟法第455條之1第1項、第3項、第364條
、第369條第1項前段，刑法第284條前段、第62條前段、第41條
第1項前段，刑法施行法第1條之第1項，判決如主文。
本案經檢察官楊挺宏聲請以簡易判決處刑，檢察官謝咏儒到庭執
行職務。
中　　華　　民　　國　　111 　年　　8 　　月　　18　　日
              刑事第十六庭  審判長法　官　游紅桃
                                  法  官  鄧瑋琪
                                  法  官  林蕙芳
以上正本證明與原本無異。
不得上訴。
                                  書記官　葉菽芬
中　　華　　民　　國　　111 　年　　8 　　月　　19　　日
附錄本案論罪科刑法條：
中華民國刑法第284條
因過失傷害人者，處1年以下有期徒刑、拘役或10萬元以下罰金
；致重傷者，處3年以下有期徒刑、拘役或30萬元以下罰金。